臺灣彰化地方法院刑事判決　　　　　　　96年度重訴字第11號
公　訴　人　臺灣彰化地方法院檢察署檢察官
被　　　告　甲○○
　　　　　　　　　　號
選任辯護人　盧永盛律師
上列被告因違反毒品危害防制條例案件，經檢察官提起公訴（95
年度偵字第10611 號），本院判決如下：
    主  文
甲○○販賣第一級毒品，累犯，處有期徒刑拾伍年肆月，扣案之
第一級毒品海洛因貳拾柒包（合計淨重參佰貳拾貳點肆公克，純
質淨重捌拾貳點壹捌公克）沒收銷燬之；分裝袋參包、研磨機壹
臺、磅秤貳臺及行動電話機具壹支（使用門號000000000 號，不
含SIM 卡）均沒收；因販賣第一級毒品所得新臺幣肆仟元沒收，
如全部或一部不能沒收時，以其財產抵償之。又犯轉讓第一級毒
品拾罪，均累犯，各處有期徒刑壹年貳月，均各減為有期徒刑柒
月（詳如附表）。又明知為禁藥而轉讓，累犯，處有期徒刑拾月
，減為有期徒刑伍月，扣案之第二級毒品甲基安非他命拾貳包（
合計驗餘淨重柒點貳參貳公克）沒收銷燬之。應執行有期徒刑拾
柒年陸月，扣案之第一級毒品海洛因貳拾柒包（合計淨重參佰貳
拾貳點肆公克，純質淨重捌拾貳點壹捌公克）、第二級毒品甲基
安非他命拾貳包（合計驗餘淨重柒點貳參貳公克）沒收銷燬之；
分裝袋參包、研磨機壹臺、磅秤貳臺及行動電話機具壹支（使用
門號000000000 號，不含SIM 卡）均沒收；因販賣第一級毒品所
得新臺幣肆仟元沒收，如全部或一部不能沒收時，以其財產抵償
之。
    犯罪事實
一、甲○○曾於民國89年間，因施用第一、二級毒品案件，經本
    院以89年度訴字第902 號分別判處有期徒刑10月、6 月，並
    定應執行刑為有期徒刑1 年2 月確定，入監執行後，於92年
    8 月27日因縮短刑期假釋付保護管束出監，並於92年10月4
    日因縮刑期滿未經撤銷其假釋，而視為執行完畢。詎仍不知
    警惕，明知海洛因、甲基安非他命分屬毒品危害防制條例管
    制之第一級、第二級毒品，且甲基安非他命亦屬藥事法所管
    制之禁藥，非經許可，均不得販賣、轉讓，竟仍於下列時間
    、地點，販賣、轉讓第一級毒品海洛因或轉讓禁藥（第二級
    毒品甲基安非他命）予下列相對人：
（一）基於反覆延續販賣第一級毒品海洛因以營利之犯意，於不
      詳時間販入第一級毒品海洛因，加以分裝，以高於進價之
      價格販出之方式，自95年10月間某日起至同年11月間某日
      止，經購毒者戊○○以門號0000000000號行動電話，撥打
      甲○○所使用之門號0000000000號行動電話，雙方聯繫交
      易毒品事宜後，即在甲○○原位於彰化縣北斗鎮○○里○○路66之1 號之居所，由甲○○以新臺幣（下同）1,000
      元之價格，先後販賣第一級毒品海洛因予戊○○共4 次，
      其販賣第一級毒品海洛因予戊○○之所得共計4000元。
（二）且基於轉讓第一級毒品海洛因之犯意，於如附表所示之時
      間、地點，分別無償轉讓第一級毒品海洛因予乙○○、壬○○、己○○、庚○○、丁○○等人施用，前後計轉讓第
      一級毒品海洛因共10次（每次重量均乏證據可認超過淨重
      5 公克）。
（三）又基於轉讓禁藥（第二級毒品甲基安非他命）之犯意，於
      95年10月間，在甲○○前揭彰化縣北斗鎮○○里○○路66
      之1 之居所，無償轉讓甲基安非他命予戊○○施用1 次（
      此次重量尚乏證據可認超過淨重10公克）。
二、嗣於95年11月16日上午10時50分許，經警持本院搜索票，至
    甲○○上開彰化縣北斗鎮○○里○○路66之1 號居所執行搜
    索，當場查獲己○○、庚○○、丁○○、辛○○、丙○○等
    人（所涉施用毒品部分，由檢察官另行偵辦），並在該處房
    間內桌上密封罐及床上，分別查扣第一級毒品海洛因27包（
    合計淨重322.40公克，純質淨重82.18 公克）、第二級毒品
    甲基安非他命12包【淨重7.2935公克，取樣0.0615克（已鑑
    析用罄），餘7.2320公克】，及甲○○所有供販賣第一級毒
    品海洛因之分裝袋3 包、研磨機1 臺及磅秤2 臺，暨在甲○○身上查扣其所有供販賣海洛因聯繫用之行動電話1 支（使
    用門號0000000000號），而查悉上情。
三、案經彰化縣警察局北斗分局報請臺灣彰化地方法院檢察署檢
    察官偵查起訴。
    理  由
壹、證據能力：
一、按被告以外之人於審判外之言詞或書面陳述，除法律有規定
    者外，不得作為證據。被告以外之人於檢察事務官、司法警
    察官或司法警察調查中所為之陳述，與審判中不符時，其先
    前之陳述具有較可信之特別情況，且為證明犯罪事實存否所
    必要者，得為證據，刑事訴訟法第159 條第1 項、第159 條
    之2 分別定有明文。
（一）所謂「前後陳述不符」之要件，應就前後階段之陳述進行
      整體判斷，以決定其間是否具有實質性差異，惟無須針對
      全部陳述作比較，陳述之一部分有不符，亦屬之。而所謂
      「具有較可信之特別情況」之情形，亦應就前後陳述時之
      各種外部情況進行比較，以資決定何者外部情況具有可信
      性。若陳述係在特別可信之情況下所為，則虛偽陳述之危
      險性即不高，雖係審判外陳述，或未經被告為反對詰問、
      對質，仍得承認其有證據能力。所稱「外部情況」之認定
      ，例示如下：
    1.時間之間隔：陳述人先前陳述是在記憶猶新的情況下直接
      作成，一般與事實較相近，事後即可能因記憶減弱或變化
      ，致有不清晰或陳述不符之現象發生。
    2.有意識的迴避：由於先前陳述時被告未在場，是陳述人直
      接面對詢問警員所為陳述較為坦然；事後可能因陳述人對
      被告有所顧忌或同情，因而在被告面前較不願陳述不利被
      告之事實。
    3.受外力干擾：陳述人單獨面對檢察事務官或司法警察（官
      ）所為之陳述，程度上較少會受到來自被告方面強暴、脅
      迫、詐欺、利誘或收買等外力之影響，其陳述較趨於真實
      。若被告在庭或有其他成員參與旁聽時，陳述人可能會本
      能的作出迴避對被告不利之證述，或因不想生事招惹麻煩
      乃虛構事實或進而否認以前之供述而為陳述。
    4.事後串謀：證人對警察描述其所親身經歷之情形，因較無
      時間或動機去編造事實，客觀上亦較難認與被告間有勾串
      情事，其陳述具有較可信性。但事後因特殊關係，雙方可
      能因串謀、請託而統一口徑；或事後情況變化，兩者從原
      先敵對關係變成現在友好關係，抑或業已由中取得利益等
      情形，其陳述即易偏離事實而較不可信。
    5.警詢或檢察事務官偵查時，有無辯護人、代理人或親友在
      場：如有上開親誼之人在場，自可期待證人為自由從容之
      陳述，其證言之可信度自較高。
    6.警詢或檢察事務官所作之偵查筆錄記載是否完整：如上開
      筆錄對於犯罪之構成要件、犯罪態樣、加重減輕事由或起
      訴合法要件等事實或情況，均翔實記載完整，自可推定證
      人之陳述，與事實較為相近，而可信為真實。法院應斟酌
      上列因素綜合判斷，亦應細究陳述人之問答態度、表情與
      舉動之變化，此一要件係屬訴訟法事實之證明，以自由證
      明為已足，且應由主張此項證據之人證明。惟此僅係確定
      上開陳述有無證據能力而已，至該證據具有證據能力後，
      其證據力之強弱問題（指證明力），仍待法院綜合全辯論
      意旨及調查證據所得，依法認定之。
（二）查本件證人戊○○於警詢中及本院審理時之證述，雖有前
      後陳述不符之情形，本院審酌其於警詢中之證述係出於自
      由意志而為之，且製作筆錄時其精神狀況良好，並無毒癮
      發作情形（業據證人即警員林錦賢、胡敏男、陳益裕、邱
      建榮於本院審理時證述明確），又其警詢筆錄距案發日較
      近，當時記憶自較深刻，可立即反應所知，不致因時隔日
      久而遺忘案情；且較無來自被告或其他成員同庭在場之壓
      力而出於虛偽不實之指證，或事後串謀而故為迴護被告之
      機會，是揆諸上開說明，證人戊○○於警詢中所為之陳述
      ，客觀上應具有較可信之特別情況，且亦為證明犯罪事實
      存否所必要，依上揭規定，其等於警詢中之證言自得為證
      據，而有證據能力。
二、又按被告以外之人於審判外之陳述，雖不符刑事訴訟法第159
    條之1 至第159 條之4 之規定，而經當事人於審判程序同意
    作為證據，法院審酌該言詞陳述或書面陳述作成時之情況，
    認為適當者，亦得為證據。當事人、代理人或辯護人於法院
    調查證據時，知有第159 條第1 項不得為證據之情形，而未
    於言詞辯論終結前聲明異議者，視為有前項之同意，刑事訴
    訟法第159 條之5 定有明文。查本案全部卷證，除前述證人
    戊○○於警詢中所為之陳述外，其餘卷證公訴人、被告及其
    選任辯護人均不爭執其證據能力，本院復衡以該等供述證據
    作成時之情況，應為適當，是可認後述所引用證據之證據能
    力均無疑義，合先敘明。
貳、有罪部分：
一、訊據被告甲○○坦承有上開轉讓第一級毒品海洛因之犯罪事
    實，然矢口否認有何前揭轉讓禁藥（第二級毒品甲基安非他
    命）及販賣第一級毒品海洛因之犯行，並辯稱：伊僅有免費
    給乙○○等人施用第一級毒品海洛因，但絕無免費提供第二
    級毒品甲基安非他命予戊○○，更未販賣第一級毒品海洛因
    予戊○○，可能是戊○○向伊要毒品未果才會為如此陳述云
    云。辯護人亦為其辯護稱：證人戊○○警詢中所述與本院審
    理中所述不符，而戊○○入所後7 到10天會有毒癮戒斷症候
    群，是其警詢筆錄較不可採，應以其審理中所述較為可信，
    另95年10月17日到同年11月16日將近1 個月時間，被告手上
    應該沒有毒品，否則他不可能與壬○○一起去買毒品，又現
    場監視器等是用來看管羊，其他扣案毒品雖在被告住處遭查
    獲，但警方一到場，在場人均將毒品亂丟，警員並不能證明
    在他們進去前是否有人已將毒品丟在現場，故不能以此遽論
    扣案物品均為被告所有等語。經查：
（一）轉讓第一級毒品海洛因部分：業據被告甲○○於本院審理
      時坦承不諱，且經證人乙○○、壬○○、己○○、庚○○
      、丁○○分別於警詢、偵查中或本院審理時證述屬實（參
      見95年度偵字第10611 號偵查卷，第12-17 、53-57 、71
      -73 、102-106 、119-121 、123-127 頁；北警分偵字第
      0950024306號警詢卷，第12-15 、20-28 頁；本院96年8
      月29日審理筆錄）。
（二）販賣第一級毒品海洛因及轉讓禁藥（第二級毒品甲基安非
      他命）部分：
    1.業據證人戊○○於96年3 月13日警詢中證述：伊係於95年
      7 月申請門號0000000000號行動電話使用，伊有施用第一
      級毒品海洛因及第二級毒品甲基安非他命，自95年10月17
      日至95年11月16日這期間，伊所施用之海洛因係向「阿章
      」（經指認即被告甲○○）所購買，伊會先撥打甲○○之
      聯絡電話即門號0000000000號行動電話，與甲○○約定購
      買數量後，即至甲○○位於彰化縣北斗鎮○○里○○路66
      之1 號居所（經指認地點），向甲○○買毒品海洛因，共
      買了4 次，每次均為1000元，另外甲基安非他命是甲○○
      贈送的，不是向甲○○購買的，伊與甲○○係朋友，並無
      冤仇等語明確。
    2.查警員於96年3 月13日借訊製作證人戊○○之筆錄時，證
      人戊○○係在臺灣彰化監獄彰化分監服刑中，而證人戊○○乃於96年3 月2 日入監服刑（參卷附戊○○之臺灣高等
      法院在監在押全國紀錄表），則其入監時間已有10餘日，
      應已無毒癮戒斷之情形，且證人即警員林錦賢、胡敏男、
      陳益裕、邱建榮亦於本院96年9 月26日審理時到庭證述：
      證人戊○○製作筆錄時精神狀況良好，並無毒癮發作之戒
      斷現象等語，衡諸常情，證人於警詢中所陳述內容，因較
      臨接犯罪發生之時點，記憶往往更為深刻，且少有外力之
      介入，除有違法取供之情形外，往往與真實較為符合，應
      較為可信。又證人戊○○於前述警詢中能明確指出被告甲○○先後販賣海洛因共4 次，每次金額為1000元，而被告
      並無販賣甲基安非他命予伊，甲基安非他命係被告所贈與
      等語，而被告於96年9 月26日本院審理時亦供稱：證人戊○○有打電話要向伊購買毒品海洛因等語，此外復有被告
      所有之門號0000000000號之通聯紀錄1 份在卷可佐，均足
      認證人戊○○前揭警詢中之陳述，洵屬有據。再參諸證人
      戊○○係於臺灣彰化監獄彰化分監接受借提訊問，且有全
      程錄音，此有臺灣彰化監獄彰化分監函1 份及錄音光碟在
      卷可參，並經本院勘驗錄音光碟核閱無誤（參卷附本院勘
      驗筆錄），並無事證可認警員有何違法取證之情形，證人
      戊○○嗣後於本院審理時雖稱：上開警詢筆錄係警員要求
      伊為如此陳述云云，惟查警員林錦賢等人與被告甲○○互
      不相識，何需要求證人戊○○設詞誣陷被告甲○○？又倘
      確有誣指乙事，何以甲基安非他命部分不要求證人戊○○
      為販賣之陳述？顯見證人戊○○嗣後於本院審理中之證詞
      ，顯係迴護之詞，不足採信。
    3.又為警持搜索票，在被告位於彰化縣北斗鎮○○里○○路
      66之1 號居所，所查扣之白色粉末27包、白色結晶物12包
      、分裝袋3 包、研磨機1 臺及磅秤2 臺，暨當場在被告甲○○身上查扣之行動電話1 支（使用門號0000000 000 號
      ），均係被告所有之物，此業據被告迭於95年11月16日警
      詢及偵查中供述明確，並經證人即在場同遭查獲之丁○○
      及執行搜索警員林錦賢等人分別於本院96年8 月29日、96
      年9 月26日審理中結證屬實。而上開白色粉末27包，經鑑
      驗結果，含海洛因成份（合計淨重322.40公克，純質淨重
      82.18 公克），另白色結晶物12包，經檢驗結果，係屬甲
      基安非他命【淨重7.2935公克，取樣0.0615克（已鑑析用
      罄），餘7.2320公克】，亦有法務部調查局鑑定書及憲兵
      司令部刑事鑑識中心鑑驗通知書各1 紙附卷可參（參見95
      年度偵字第10611 號偵查卷，第62-63 頁），此外復有該
      海洛因27包、甲基安非他命12包、分裝袋3 包、研磨機1
      臺、磅秤2 臺及被告所有之行動電話1 支（使用門號0000
      000000號）扣案可資佐證。
    4.另證人戊○○確有於95年10月間，因施用第一、二級毒品
      案件，分別經臺灣彰化地方法院檢察署檢察官認為前案既
      判力效力所及，而以95年度毒偵字第5028號為不起訴處分
      ，及經本院以96年度斗簡字第37號判處有期徒刑4 月確定
      在案，此分別有該不起訴處分書及本院判決書各1 份在卷
      可參，足見證人戊○○上開證述分別向被告購買海洛因及
      受讓禁藥（甲基安非他命）之時間，有施用毒品之惡習無
      疑，益見證人戊○○於警詢證稱向被告購買毒品海洛因及
      受讓甲基安非他命等情，確與事實相符。
    5.末查，販賣海洛因係違法行為，非可公然為之，亦無公定
      價格，容易分裝並增減份量，而每次買賣之價量，可能隨
      時依雙方關係深淺、資力、需求量及對行情之認知、來源
      是否充裕、查緝是否嚴緊、購買者被查獲時供述購買對象
      之可能風險之評估等，而異其標準，非可一概而論，從而
      販賣之利得，除被告就販賣之價量俱臻明確供述外，委難
      察得實情，然販賣之人從價差或量差中牟利之方式雖異，
      其意圖營利之販賣行為則同一。查本件被告因否認犯行，
      無從精確算知其販售毒品海洛因所獲利潤之數額，然衡以
      我國對於施用、販賣毒品查緝甚嚴，被告與購毒者戊○○
      僅係朋友關係，非屬至親，衡情亦當無可能甘冒重典，多
      次按購入價格轉售而不求任何利得之理，是被告應有營利
      之意圖甚明，堪以認定。
（三）綜上所述，本件事證明確，被告上開販賣第一級毒品及轉
      讓第一、二級毒品之犯行，均堪以認定，應依法論科。
二、核被告所為如犯罪事實欄一之（一）部分：
（一）按海洛因係毒品危害防制條例第2 條第2 項第1 款所管制
      之第一級毒品，不得非法販賣。核被告此部分所為，係犯
      毒品危害防制條例第4 條第1 項之販賣第一級毒品罪。
（二）被告販賣第一級毒品前持有第一級毒品之低度行為，應為
      販賣第一級毒品之高度行為所吸收，不另論罪。又按刑事
      法若干犯罪行為態樣，本質上原具有反覆、延續實行之特
      徵，立法時既予特別歸類，定為犯罪構成要件之行為要素
      ，則行為人基於概括之犯意，在密切接近之一定時、地持
      續實行之複次行為，倘依社會通念，於客觀上認為符合一
      個反覆、延續性之行為觀念者，於刑法評價上，即應僅成
      立一罪。學理上所稱「集合犯」之職業性、營業性、收集
      性或成癮性等具有重複特質之犯罪均屬之，例如經營、從
      事業務、收集、販賣、製造、散佈、成癮性所致之行為等
      行為概念者是（最高法院95年度臺上字第1079號判決意旨
      參照）。且立法上，以營利為構成要件之犯罪，通常具有
      反覆實施同一犯罪行為之特性，例如95年7 月1 日施行前
      之刑法關於常業犯之規定，因其本質乃多數行為之集合或
      一定行為之反覆實施，在立法上予以擬制，定為一罪。而
      販毒者於購入毒品後，其罪固已成立，惟其為牟暴利，必
      於分裝後，再於密接時空下反覆為出售行為，是毒品危害
      防制條例第4 條第1 項之販賣第一級毒品罪，本質上即具
      有反覆性，是本案被告意圖營利，於密切接近之時、地，
      販賣第一級毒品海洛因多次，顯係出於反覆、延續販賣海
      洛因之單一行為決意至明，在行為概念上，其多次販賣海
      洛因之行為，應評價認係包括一罪之集合犯。
（三）又按販賣第一級毒品罪之法定刑為「死刑或無期徒刑；處
      無期徒刑者，得併科一千萬元以下罰金。」，本件被告無
      視國家對於杜絕毒品危害之禁令而販賣第一級毒品，行為
      固屬不當，應予非難，然其販賣第一級毒品對象僅有證人
      戊○○1 人，次數為4 次，每次交易係1000元，且係其施
      用毒品之友人，並非與其不認識之初用毒品者，被告僅因
      一時貪念，致罹重典，然其販賣次數非極多，所得亦非鉅
      ，其於本案之情節相較於長期大量販賣毒品之大毒梟或「
      大盤」、「中盤」毒販而言，所為對社會治安及國民健康
      之危害顯然較為輕微，本院認其犯罪情節縱量處法定最低
      法定刑度，猶屬過重，情輕法重，且無從與大毒梟之惡行
      有所區隔，是其犯罪情狀相較於法定之重刑，在客觀上足
      以引起一般人之同情，情節尚堪憫恕，爰依刑法第59條之
      規定，對被告所犯販賣第一級毒品海洛因之犯行，酌量減
      輕其刑。
三、核被告所為如犯罪事實欄一之（二）部分：
（一）按海洛因係毒品危害防制條例第2 條第2 項第1 款所管制
      之第一級毒品，不得非法轉讓。核被告此部分所為，係犯
      毒品危害防制條例第8條第1項之轉讓第一級毒品罪。
（二）被告轉讓第一級毒品前持有第一級毒品之低度行為，應為
      轉讓第一級毒品之高度行為所吸收，不另論罪。又按刑法
      第56條連續犯之規定，業於94年1 月7 日修正公布刪除，
      並自95年7 月1 日起生效施行，而依新法對於上開反覆實
      施犯罪模式之對應處置，除合於「接續犯」或「包括一罪
      」之情形外，則僅能依數罪併罰之規定個別處斷。又依最
      高法院86年臺上字第3295號判例意旨，數行為於同時同地
      或密切接近之時地實施，侵害同一之法益，各行為之獨立
      性極為薄弱，依一般社會健全觀念，在時間差距上，難以
      強行分開，在刑法評價上，以視為數個舉動之接續施行，
      合為包括之一行為予以評價，較為合理，方屬接續犯之範
      疇，足見「接續犯」之成立，係以時、空密接性為前提要
      件，即透過對於同一法益之同種類侵害行為繼續不間斷之
      實行，業已稀釋個別行為之獨立性，致使刑法評價時將之
      視為單一、整體之犯罪行為，以符合社會一般人對於行為
      概念之認知，並與行為人之犯罪目的相互結合；至於學理
      上「包括一罪」概念中，與轉讓毒品之犯罪型態較有關聯
      者，應屬「集合犯」之態樣，此即依一般社會通念，特定
      犯罪行為具有反覆實施之特性，立法者於制定刑罰法律之
      初，亦已認知該種行為類型之反覆性，而有意藉由法條中
      客觀構成要件之行為要素，涵括上開具有反覆實施特性之
      數個犯罪行為，仍僅接受一次刑法之評價為已足。然轉讓
      毒品犯罪，或為零星偶一之轉讓，或長期不間斷轉讓，均
      有其可能性，是自難認立法者於制定刑罰法律之初已認知
      轉讓毒品行為必屬具反覆性之犯罪，又本次刑法修正既依
      據「刑罰公平原則」之考量，刪除有關連續犯之規定，並
      將含有連續犯性質之常業犯一併全數刪除（參見刑法修正
      草案總說明），因此，多次轉讓毒品犯罪之行為，則應回
      歸一般刑法上行為單、複數之認定，而予論罪科刑，較稱
      妥適。
（三）查被告於不同時間分別轉讓第一級毒品海洛因予乙○○、
      壬○○、己○○、庚○○、丁○○等人（詳如附表一），
      已如前述，是被告各次轉讓犯行間，其對象或地點非一，
      時間亦有間隔，各次轉讓行為均有其獨立性，故應分論併
      罰，公訴人起訴意旨認各轉讓犯行間，應成立集合犯，核
      有未符，併予敘明。又被告各次轉讓第一級毒品予乙○○
      、壬○○、己○○、庚○○、丁○○等人，尚乏證據足資
      認定其重量有達淨重5 公克以上，是毋庸依「轉讓持有毒
      品加重其刑之數量標準」之規定加重其刑。被告先後多次
      轉讓第一級毒品犯行間，犯意各別，行為互殊，應予分論
      併罰。
四、核被告所為如犯罪事實欄一之（三）部分：
（一）按甲基安非他命係毒品危害防制條例第2 條第2 項第2 款
      所管制之第二級毒品，不得非法轉讓。且查「安非他命類
      」 (Amphe tamine-like） 藥品，前經行政院衛生署公告
      禁止輸入、製造、販賣，而屬於藥事法第22條第1 款所規
      定之禁藥，並經同署於79年10月9 日以衛署藥字第904142
      號公告列入麻醉藥品管理條例第二條第四款所定「化學合
      成麻醉藥品」管理，惟仍不失其為禁藥之性質，不得非法
      持有及轉讓。又藥事法業已於93年4 月21日修正公布生效
      ，修正後藥事法第83條第1 項規定，明知為偽藥或禁藥，
      而販賣、供應、調劑、運送、寄藏、牙保、轉讓或意圖販
      賣而陳列者，處七年以下有期徒刑，得併科新臺幣五百萬
      元以下罰金；然修正前藥事法第83條第1 項就明知為偽藥
      或禁藥，而販賣、供應、調劑、運送、寄藏、牙保、轉讓
      或意圖販賣而陳列者，係處五年以下有期徒刑，得併科新
      臺幣十萬元以下罰金；再查肅清煙毒條例名稱業於87年5
      月20日修正為毒品危害防制條例，並於同日修正公布全文
      ，同年月22日起生效施行。於該條例中將毒品依其成癮性
      、濫用性及對社會危害性分為三級，而甲基安非他命則明
      定列為第二級毒品，轉讓第二級毒品者，同條例第8 條第
      2 項訂有處罰之明文。毒品危害防制條例嗣又修正，於92
      年7 月9 日公布，於93年1 月9 日施行，其中第8 條增訂
      第6 項「轉讓毒品達一定數量者，加重其刑至二分之一，
      其標準由行政院定之。」之加重處罰規定。茲藥事法第83
      條第1 項法定刑為七年以下有期徒刑，得併科新臺幣五百
      萬元以下罰金，較毒品危害防制條例第8 條第2 項、第3
      項、第4 項及其未遂犯之法定刑為重。藥事法第83條第1
      項係於93年4 月21日修正公布，同年月23日施行，為毒品
      危害防制條例之後法。從而如所轉讓之第二級毒品同時亦
      為藥事法所公告之禁藥，且為行為人所明知，則除有轉讓
      之第二級毒品達毒品危害防制條例第8 條第6 項之一定數
      量，加重後之法定刑又較藥事法第83條第1 項為重者外，
      因藥事法第83條第1 項為後法，且為重法，應優先適用藥
      事法處罰。
（二）查被告轉讓禁藥予戊○○，尚乏證據足資認定其重量有達
      淨重10公克以上，依前揭說明，應適用藥事法處罰。是核
      被告此部分所為，係犯藥事法第83條第1 項之轉讓禁藥罪
      。被告轉讓禁藥前後持有禁藥之低度行為，為其轉讓之高
      度行為所吸收，不另論罪。
五、又被告曾於89年間，因施用第一、二級毒品案件，經本院以
    89年度訴字第902 號分別判處有期徒刑10月、6 月，並定應
    執行刑為有期徒刑1 年2 月確定，入監執行後，於92年8 月
    27日因縮短刑期假釋付保護管束出監，並於92年10月4 日因
    縮刑期滿未經撤銷其假釋，而視為執行完畢乙情，有臺灣高
    等法院被告前案紀錄表、臺灣彰化地方法院檢察署刑案資料
    查註紀錄表各1 份在卷可憑，被告於上開有期徒刑執行完畢
    後，5 年以內故意再犯本件有期徒刑以上之罪，均應依刑法
    第47條第1 項規定論以累犯，且依法加重其刑【按販賣第一
    級毒品罪之法定本刑為死刑或無期徒刑，此部分依法不得再
    加重其刑，是僅就罰金刑部分加重】，並先加重後減輕。爰
    審酌被告無視於國家對於杜絕毒品犯罪之禁令及毒品對於自
    身健康之戕害，先後販賣、轉讓第一級毒品及轉讓禁藥，戕
    害國人身體健康，危害社會安全，又犯後僅坦承轉讓第一級
    毒品犯行，矢口否認其餘犯行，未見悔意，暨考量其素行（
    有毒品等前科）、智識程度、犯罪之動機、目的、手段，及
    販賣、轉讓第一級毒品、轉讓禁藥之次數、數量等一切情狀
    ，分別量處如主文所示之刑。末查，被告所犯前揭轉讓第一
    級毒品及轉讓禁藥之犯行，其犯罪時間均在96年4 月24日以
    前，所犯各為轉讓第一級毒品罪及轉讓禁藥罪，悉合於減刑
    條件，應依中華民國96年罪犯減刑條例第2 條第1 項第3 款
    之規定，各減其宣告刑二分之一，並與上開不應減刑之販賣
    第一級毒品罪所處之刑，定其應執行之刑，以示懲儆。
六、沒收部分：
（一）扣案之第一級毒品海洛因27包（合計淨重322.40公克，純
      質淨重82.18 公克）、第二級毒品甲基安非他命12包（驗
      餘淨重7.2320公克），分屬毒品危害防制條例第2 條第2項
      第1 、2 款之毒品，應依毒品危害防制條例第18條第1 項
      前段規定沒收銷燬之。又分裝袋3 包、研磨機1 臺、磅秤2
      臺及內附門號0000000000號行動電話1 支（不含SIM 卡）
      ，均為被告甲○○所有，且供其分裝或對外聯絡販毒之用
      ，已如前述，應依毒品危害防制條例第19條第1 項之規定
      宣告沒收之。另被告販賣第一級毒品海洛因所得4000元，
      應依毒品危害防制條例第19條第1 項之規定宣告沒收，如
      全部或一部不能沒收時，以其財產抵償之。
（二）再扣案之摻有海洛因之香煙1 支、甲基安非他命吸食器1
      組、行動電話3 支、監視鏡頭1 個及監視器螢幕1 臺等物
      ，並無任何積極證據足資證明係被告供本案犯罪所用或因
      本案犯罪所得之物；另扣案之門號0000000000號SIM 卡1
      張，依國內電信公司定型化契約之約定，該晶片卡之所有
      權仍屬電信公司所有，申請人僅因承租門號而取得使用權
      ，非屬被告所有之物，且非屬違禁物，核與沒收之要件不
      符，爰均不予宣告沒收。
參、爰不另為無罪諭知部分
一、公訴意旨另以：（一）被告於95年10月間，在彰化縣北斗鎮
    ○○里○○路66之1 居所，先後2 次販賣第一級毒品海洛因
    予壬○○，因認被告此部分亦涉有毒品危害防制條例第4 條
    第1 項之罪嫌；（二）且被告於95年10月間，同在前開處所
    ，另有無償轉讓贈與戊○○甲基安非他命3 次之犯行（除上
    開經認定無償轉讓甲基安非他命予戊○○1 次外），因認被
    告此部分尚涉有藥事法第83條第1 項之罪嫌等語。
二、按犯罪事實應依證據認定之，無證據不得認定犯罪事實；又
    不能證明被告犯罪者，應諭知無罪之判決，刑事訴訟法第15
    4 條第2 項、第301 條第1 項分別定有明文。次按所謂認定
    犯罪事實之證據，係指足以認定被告確有犯罪行為之積極證
    據而言，該項證據自須適合於被告犯罪事實之認定，始得採
    為斷罪之資料；又事實之認定，應憑證據，如未能發現相當
    確實證據，或證據不足以證明，自不能以推測或擬制之方法
    ，以為裁判之基礎，最高法院29年上字第3105號、40年臺上
    字第86號判例著有明文。又按認定犯罪事實所憑之證據，無
    論係直接證據或間接證據，其為訴訟上之證明，須於通常一
    般之人均不致有所懷疑，而得確信其為真實之程度者，始得
    據為有罪之認定，倘其證明尚未達到此一程度，而有合理之
    懷疑存在，復無其他調查途徑可尋，法院即應為無罪之判決
    ，最高法院76年臺上字第4986號著有判例。
三、公訴意旨認被告涉有此部分犯行，主要係以證人壬○○、戊○○於警詢中之證述為其論據。惟訊據被告堅決否認涉有此
    部分犯行，辯稱：伊並未販賣毒品海洛因給壬○○，亦未轉
    讓甲基安非他命予戊○○等語。經查：（一）證人壬○○前
    於96年3 月13日、14日之警詢中僅證稱：伊曾拜託被告甲○○代為拿過毒品2 次等語，均並未提及有向被告購買毒品海
    洛因之情事，且證人壬○○於本院審理時亦堅稱伊並未向被
    告購買毒品海洛因等語，又卷內並無其他積極證據可認定被
    告確有販賣第一級毒品海洛因予壬○○之事實；（二）證人
    戊○○雖於96年3 月13日警詢中證述：被告甲○○曾免費贈
    與伊甲基安非他命施用等語，惟並未提及詳細之轉讓次數，
    且證人戊○○嗣後於本院審理時翻異前詞，否認被告有無償
    轉讓甲基安非他命予伊之情事，因本院已盡調查能事，仍無
    法明確得知被告無償轉讓毒品甲基安非他命之真實次數，故
    此部分被告無償轉讓甲基安非他命之次數，爰依罪疑唯輕之
    原則，僅能認定被告有無償轉讓甲基安非他命予戊○○1 次
    ，是公訴人認被告另有無償轉讓甲基安非他命予戊○○3 次
    部分，即缺乏證據可資認定。綜上所述，本案顯缺乏足以證
    明被告此部分有販賣第一級毒品予壬○○及另外轉讓禁藥（
    甲基安非他命）予戊○○3 次之犯罪證據，此外本院復查無
    其他積極證據足資認定被告有何公訴人所指之此部分犯行，
    揆諸首揭法條及裁判意旨，應認不能證明被告犯罪，本應依
    法為被告無罪之諭知，惟因公訴人認此部分與被告前揭經論
    罪科刑部分（販賣第一級毒品及轉讓禁藥部分）分別有集合
    犯之實質上一罪關係，爰均不另為無罪之諭知（有關販賣第
    一級毒品予壬○○部分，亦據公訴檢察官當庭減縮犯罪事實
    ，併此敘明）。
據上論斷，應依刑事訴訟法第299 條第1 項前段，毒品危害防制
條例第4 條第1 項、第8 條第1 項、第18條第1 項前段、第19條
第1 項，藥事法第83條第1 項，刑法第11條、第59條、第47條第
1 項、第51條第5 款，中華民國96年罪犯減刑條例第2 條第1 項
第3 款、第7 條，判決如主文。
中　　華　　民　　國　　96　　年　　10　　月　　11　　 日
                  刑事第一庭    審判長法　官　 簡璽容
                                      法　官   胡宜如
                                      法　官　 郭麗萍
以上正本證明與原本無異。
如不服本判決，應於判決送達後10日內，向本院提出上訴書狀，
上訴書狀應「敘述具體上訴理由」，並按他造當事人之人數附繕
本。「切勿逕送上級法院」。
中　　華　　民　　國　　96　　年　　10　　月　　16　　日
                                      書記官   張子涵
附錄本案論罪科刑法條全文：
毒品危害防制條例第4條
製造、運輸、販賣第一級毒品者，處死刑或無期徒刑；處無期徒
刑者，得併科新臺幣 1 千萬元以下罰金。
製造、運輸、販賣第二級毒品者，處無期徒刑或 7 年以上有期徒
刑，得併科新臺幣 7 百萬元以下罰金。
製造、運輸、販賣第三級毒品者，處 5 年以上有期徒刑，得併科
新臺幣 5 百萬元以下罰金。
製造、運輸、販賣第四級毒品者，處 3 年以上 10 年以下有期徒
刑，得併科新臺幣 3 百萬元以下罰金。
製造、運輸、販賣專供製造或施用毒品之器具者，處 1 年以上 7
年以下有期徒刑，得併科新臺幣 1 百萬元以下罰金。
前五項之未遂犯罰之。
毒品危害防制條例第8條
轉讓第一級毒品者，處 1 年以上 7 年以下有期徒刑，得併科新
臺幣 1 百萬元以下罰金。
轉讓第二級毒品者，處 6 月以上 5 年以下有期徒刑，得併科新
臺幣 70 萬元以下罰金。
轉讓第三級毒品者，處 3 年以下有期徒刑，得併科新臺幣 30 萬
元以下罰金。
轉讓第四級毒品者，處 1 年以下有期徒刑，得併科新臺幣 10 萬
元以下罰金。
前四項之未遂犯罰之。
轉讓毒品達一定數量者，加重其刑至二分之一，其標準由行政院
定之。
毒品危害防制條例第18條
查獲之第一、二級毒品及專供製造或施用第一、二級毒品之器具
，不問屬於犯人與否，均沒收銷燬之；查獲之第三、四級毒品及
製造或施用毒品之器具，無正當理由而擅自持有者，均沒入銷燬
之。但合於醫藥、研究或訓練之用者，得不予銷燬。
前項合於醫藥、研究或訓練用毒品或器具之管理辦法，由法務部
會同行政院衛生署定之。
毒品危害防制條例第19條
犯第 4 條至第 9 條、第 12 條、第 13 條或第 14 條第 1 項、
第二項之罪。
者，其供犯罪所用或因犯罪所得之財物，均沒收之，如全部或一
部不能沒收時，追徵其價額或以其財產抵償之。
為保全前項價額之追徵或以財產抵償，得於必要範圍內扣押其財產。
犯第 4 條之罪所使用之水、陸、空交通工具沒收之。
藥事法第83條
明知為偽藥或禁藥，而販賣、供應、調劑、運送、寄藏、牙保、轉
讓或意圖販賣而陳列者，處 7 年以下有期徒刑，得併科新臺幣 5
佰萬元以下罰金。
犯前項之罪，因而致人於死者，處 7 年以上有期徒刑，致重傷者，
處3年以上 12 年以下有期徒刑。
因過失犯第 1 項之罪者，處 2 年以下有期徒刑、拘役或科新臺幣
30萬元以下以下罰金。
第 1 項之未遂犯罰之。
附表（被告轉讓第一級毒品海洛因犯行）
 ┌──┬─────┬──────┬───┬──────┬─────────┐
 │編號│時間      │地點        │對象  │轉讓重量    │應處罪刑          │
 ├──┼─────┼──────┼───┼──────┼─────────┤
 │ 一 │95年10月間│彰化縣北斗鎮│乙○○│約淨重0.05公│轉讓第一級毒品，累│
 │    │某日      │中寮里中寮路│      │克          │犯，處有期徒刑壹年│
 │    │          │66之1號     │      │            │貳月，減為有期徒刑│
 │    │          │            │      │            │柒月。            │
 ├──┼─────┼──────┼───┼──────┼─────────┤
 │ 二 │95年10月間│同上        │壬○○│僅供施用1 次│轉讓第一級毒品，累│
 │    │某日      │            │      │的量（1 口香│犯，處有期徒刑壹年│
 │    │          │            │      │煙）        │貳月，減為有期徒刑│
 │    │          │            │      │            │柒月。            │
 ├──┼─────┼──────┼───┼──────┼─────────┤
 │ 三 │95年11月間│同上        │壬○○│僅供施用1 次│轉讓第一級毒品，累│
 │    │某日      │            │      │的量（1 口香│犯，處有期徒刑壹年│
 │    │          │            │      │煙）        │貳月，減為有期徒刑│
 │    │          │            │      │            │柒月。            │
 ├──┼─────┼──────┼───┼──────┼─────────┤
 │ 四 │95年10月間│同上        │己○○│約1 粒米（僅│轉讓第一級毒品，累│
 │    │某日      │            │      │供施用1 次的│犯，處有期徒刑壹年│
 │    │          │            │      │量）        │貳月，減為有期徒刑│
 │    │          │            │      │            │柒月。            │
 ├──┼─────┼──────┼───┼──────┼─────────┤
 │ 五 │95年10月間│同上        │己○○│約1 粒米（僅│轉讓第一級毒品，累│
 │    │某日      │            │      │供施用1 次的│犯，處有期徒刑壹年│
 │    │          │            │      │量）        │貳月，減為有期徒刑│
 │    │          │            │      │            │柒月。            │
 ├──┼─────┼──────┼───┼──────┼─────────┤
 │ 六 │95年10月間│同上        │己○○│約1 粒米（僅│轉讓第一級毒品，累│
 │    │某日      │            │      │供施用1 次的│犯，處有期徒刑壹年│
 │    │          │            │      │量）        │貳月，減為有期徒刑│
 │    │          │            │      │            │柒月。            │
 ├──┼─────┼──────┼───┼──────┼─────────┤
 │ 七 │95年10月間│同上        │己○○│約1 粒米（僅│轉讓第一級毒品，累│
 │    │某日      │            │      │供施用1 次的│犯，處有期徒刑壹年│
 │    │          │            │      │量）        │貳月，減為有期徒刑│
 │    │          │            │      │            │柒月。            │
 ├──┼─────┼──────┼───┼──────┼─────────┤
 │ 八 │95年11月16│同上        │己○○│約1 粒米（僅│轉讓第一級毒品，累│
 │    │日凌晨1 時│            │      │供施用1 次的│犯，處有期徒刑壹年│
 │    │許        │            │      │量）        │貳月，減為有期徒刑│
 │    │          │            │      │            │柒月。            │
 ├──┼─────┼──────┼───┼──────┼─────────┤
 │ 九 │95年11月16│同上        │庚○○│僅供注射1 次│轉讓第一級毒品，累│
 │    │日上午7 時│            │      │的量        │犯，處有期徒刑壹年│
 │    │許        │            │      │            │貳月，減為有期徒刑│
 │    │          │            │      │            │柒月。            │
 ├──┼─────┼──────┼───┼──────┼─────────┤
 │ 十 │95年11月16│同上        │丁○○│淨重0.7公克 │轉讓第一級毒品，累│
 │    │日上午7 時│            │      │（已施用0.3 │犯，處有期徒刑壹年│
 │    │許        │            │      │公克，剩0.4 │貳月，減為有期徒刑│
 │    │          │            │      │公克）      │柒月。            │
 └──┴─────┴──────┴───┴──────┴─────────┘
